臺灣高等法院刑事判決
109年度上易字第620號
上  訴  人  臺灣新北地方檢察署檢察官
被      告  張順安


選任辯護人  林明侖律師(法扶律師)          
上列上訴人因被告傷害案件，不服臺灣新北地方法院108年度易
字第850號，中華民國109年2月13日第一審判決（起訴案號：臺
灣新北地方檢察署107年度偵緝字第3644號），提起上訴，本院
判決如下：
    主  文
上訴駁回。
    理  由
一、公訴意旨略以：被告張順安因懷疑其妻與告訴人劉百堯有曖
    昧關係，而心生不滿，竟基於傷害人身體之犯意，於民國10
    6年3月27日17時30分許，在新北市○○區○○路000號，持西瓜
    刀揮砍告訴人，造成告訴人受有左肘小裂傷之傷害。因認被
    告涉犯修正前刑法第277條第1項之傷害罪嫌云云。
二、按犯罪事實應依證據認定之，無證據不得認定犯罪事實；不
    能證明被告犯罪者，應諭知無罪之判決，刑事訴訟法第154
    條第2項、第301條第1項分別定有明文。又認定犯罪事實所
    憑之證據，雖不以直接證據為限，間接證據亦包括在內，然
    無論直接證據或間接證據，其為訴訟上之證明，均須於通常
    一般人均不致有所懷疑，而得確信其為真實之程度者，始得
    據為有罪之認定，倘其證明尚未達到此一程度，而有合理之
    懷疑存在時，即難遽採為不利被告之認定。公訴意旨認被告
    涉犯上開罪嫌，無非係以告訴人之指述、證人周錦慶之證言
    、告訴人傷勢照片與新泰綜合醫院出具之診斷證明書為其主
    要論據。訊據被告固不否認於上開時、地應周錦慶之邀前往
    新北市○○區○○路000號之情，然堅詞否認有何傷害告訴人之
    犯行，辯稱：當時周錦慶找伊過去上址，伊就抱著小孩搭計
    程車過去，到場後有與周錦慶談話，並未與告訴人有何衝突
    爭執等語。
三、經查：
　㈠告訴人於警詢時固指稱：伊於案發當日17時30分許前往上址
    找周錦慶聊天，聊到一半，被告持西瓜刀衝進來要攻擊伊，
    伊就躲進辦公室內，周錦慶勸被告放下刀子冷靜，但被告還
    是繼續對其辱罵，被告拿西瓜刀傷害伊，伊的衣服破掉，有
    刀傷約2公分等語（偵字第34090號卷第2頁）；嗣於偵訊時
    則指稱：案發當日下午3、4點，伊到上址找周錦慶聊天，被
    告打電話給伊，伊不想接，就把電話拿給周錦慶，被告跟周
    錦慶說要伊在那裡等他過來，掛電話後周錦慶建議伊等被告
    來，大家把事情說清楚，後來被告背著小孩過來，手上拿著
    西瓜刀朝伊頭部砍4刀，一開始伊以手機擋，有2刀砍在手機
    上，伊又用手臂擋，所以另外2刀砍中手臂，後來周錦慶勸
    被告放下小孩和西瓜刀等語（偵字第34090號卷第49頁）。
    由告訴人於警詢亦未曾敘及被告朝伊頭部揮砍4刀、伊持手
    機擋下攻擊等情，前後所述受傷經過已有不一，已難遽信為
    真。其次，告訴人固於案發後前往新泰綜合醫院就診，經該
    院出具診斷證明書以：該員（按指告訴人）於106年3月27日
    來院視診，診斷為「左肘小裂傷」（偵字第34090號卷第7頁
    ），並有卷附告訴人傷勢照片在卷可稽（偵字第34090號卷
    第13頁）。然告訴人所受上開傷勢程度，與一般遭持西瓜刀
    揮砍所可能肇致之傷勢狀況有異，實無從以該傷勢照片與診
    斷證明書，補強佐證告訴人指述之憑信性。又卷內固有告訴
    人提出之手機外殼破損照片（偵字第34090號卷第15頁），
    然手機遭到外力破壞之原因本有多端，本無從僅依該照片推
    論被告有持西瓜刀攻擊告訴人之舉，況以手機之尺寸，與一
    般可能用於抵禦西瓜刀攻擊所持之物有明顯差異，是亦無從
    以該手機外殼破損照片，佐證告訴人指述之真實性。
　㈡次查，證人周錦慶於偵查時具結證稱：被告背著女兒走進店
    裡（按指案發地點），用黑色褲子纏著西瓜刀，看見告訴人
    坐在沙發上就持西瓜刀要砍告訴人，伊就上前制止，有看到
    告訴人手臂受傷，伊勸被告把小孩放下，被告還是很激動，
    伊就到外面叫朋友報警等語（偵字第34090號卷第50頁）。
    由證人周錦慶所述，被告係持西瓜刀走進辦公室要砍告訴人
    ，伊就上前制止，此與告訴人前開於警詢時所指伊見被告持
    西瓜刀要對伊攻擊，伊就躲進辦公室之說法，明顯不符，更
    無法證實其於偵訊時所稱被告朝伊頭部揮砍4刀之指述為真
    。其次，證人即到場處理之警員柳昱維於原審證稱：伊接獲
    報案通知前往現場，該處是一個修車廠，伊到場時，告訴人
    、被告及老闆（按指周錦慶）都在場，被告有帶著小孩，伊
    到場時沒有看到告訴人身上有傷勢，告訴人有稱遭被告傷害
    ，但沒有印象告訴人有說到具體被攻擊的部位，當時伊在現
    場沒有看到刀子，是告訴人從修車廠後面拿出一把西瓜刀，
    刀子上並沒有看到血跡，傷勢照片是告訴人自行拍攝提供，
    並非伊當場拍攝，當時因為無法確定該刀子是被告拿的，所
    以沒有扣押等語（原審易字卷第98至101、104頁）。對照證
    人周錦慶所述，伊看到被告要攻擊告訴人就上前制止並立刻
    請朋友報警，可見證人柳昱維到場處理之時，被告與告訴人
    間之衝突理應結束未久，何以該所謂被告持以攻擊告訴人之
    西瓜刀會放置在修車廠後方而非留置在案發現場？而證人柳
    昱維又未能發現刀具上有血跡，或告訴人身上有明顯外傷？
    是由證人柳昱維所述，亦無法證實被告有何持西瓜刀攻擊告
    訴人之舉。
　㈢此外，被告係帶著小孩前往案發地點一節，亦由證人周錦慶
    證實如前。衡情被告倘欲向告訴人持刀尋釁，何以帶著小孩
    前往上址？告訴人所述此節，亦與常情相違，益徵被告所辯
    僅是帶著小孩前往上址找周錦慶聊天等語非虛。且證人柳昱
    維於受理報案後，調閱附近監視器結果，查無案發過程之影
    像，而告訴人所提供之行車紀錄器記憶卡內無相關檔案留存
    ，亦無西瓜刀扣案等情，有證人柳昱維於原審之證言及職務
    報告在卷足憑（原審易字卷第103頁，原審審易卷第183至18
    5頁，本院卷第59至61頁）。是以本案卷內現有證據，均無
    從補強佐證告訴人指述之真實性，自不能僅依告訴人前後不
    一之片面指述，遽予推認被告確有本件傷害犯行。此外，復
    查無其他積極證據足認被告涉有公訴意旨所指犯行，既然不
    能證明被告犯罪，自應為無罪之諭知。
四、原審以不能證明被告犯罪，諭知被告無罪之判決，核無不合
    。檢察官上訴意旨固稱：由告訴人之指述、證人周錦慶之證
    言與被告之供述，均可見案發現場確有西瓜刀無誤，原審遽
    為無罪之判決，自有未妥云云。惟查：被告於原審係供稱：
    告訴人從後面拿出西瓜刀，就跟警察說伊砍他等語（原審易
    字卷第108頁），核與證人柳昱維證稱，告訴人有從修車廠
    後面拿出1把西瓜刀等語相符（原審易字卷第99、101頁），
    足見警察到場處理時，西瓜刀係告訴人自修車廠後方取出，
    案發現場並無西瓜刀；且卷內並無扣押筆錄或扣押物品目錄
    表可資證明有西瓜刀扣案之情，而依卷附職務報告所載，承
    辦警員柳昱維亦無印象有將西瓜刀扣案（本院卷第61頁），
    均無從據以補強告訴人所指被告持西瓜刀對其攻擊之說法。
    至證人周錦慶雖證稱被告持西瓜刀對告訴人攻擊，然其證言
    係稱告訴人當時在辦公室內、被告要攻擊時伊就上前阻止等
    情，與告訴人所指被告對其頭部揮砍4刀之說法不符，而無
    從補強佐證告訴人指述之真實性，已如前述，自無法憑此認
    定被告有檢察官所指傷害告訴人之犯行。檢察官上訴仍執前
    詞指摘原判決不當，自非有據，其上訴為無理由，應予駁回
    。　　
據上論斷，應依刑事訴訟法第368條，判決如主文。
本案經檢察官林佳慧提起公訴，檢察官黃正綱提起上訴，經檢察
官洪威華到庭執行職務。
中　　華　　民　　國　　109 　年　　7 　　月　　28　　日
                  刑事第二十二庭審判長法　官  洪于智
                                      法　官  陳銘壎
                                      法　官  汪怡君
以上正本證明與原本無異。
不得上訴。
                                      書記官  賴怡孜
中　　華　　民　　國　　109 　年　　7 　　月　　28　　日